臺灣基隆地方法院民事裁定  
111年度監宣字第59號
聲  請  人  褚秀玲  

非訟代理人  徐嘉明律師
相對人即受
監護宣告人  曾向超  


關  係  人  曾俊元  

上列聲請人聲請對相對人為監護宣告事件，本院裁定如下：   
    主    文
宣告曾向超（男、民國00年0月0日生、身分證統一編號：Z00000
0000號）為受監護宣告之人。
選定褚秀玲（女、民國00年0月00日生、身分證統一編號：Z0000
00000號）為受監護宣告之人之監護人。
指定曾俊元（男、民國00年0月00日生、身分證統一編號：Z0000
00000號）為會同開具財產清冊之人。
聲請費用新臺幣壹仟元由受監護宣告之人負擔。
    理    由
一、聲請意旨略以：聲請人係相對人即受監護宣告人曾向超之配
    偶，因相對人多年罹有「失智症、伴有行為障礙」、「妄想
    症」、「已知生理狀況引起有類似重鬱症發作的情緒障礙症
    」等疾病，處於不能為意思表示或受意思表示，或不能辨識
    其意思表示之效果者之狀態，目前於「基隆市私立祥安老人
    長期照顧中心」進行全日看護中，為此聲請對其為監護之宣
    告，並聲請選任聲請人為監護人及指定關係人曾俊元為會同
    開立財產清冊之人等語。
二、按對於因精神障礙或其他心智缺陷，致不能為意思表示或受
    意思表示，或不能辨識其意思表示之效果者，法院得因本人
    、配偶、四親等內之親屬、最近一年有同居事實之其他親屬
    、檢察官、主管機關或社會福利機構之聲請，為監護之宣告
    ，民法第14條第1項定有明文。次按受監護宣告之人應置監
    護人；法院為監護之宣告時，應依職權就配偶、四親等內之
    親屬、最近一年有同居事實之其他親屬、主管機關、社會福
    利機構或其他適當之人選定一人或數人為監護人，並同時指
    定會同開具財產清冊之人；法院選定監護人時，應依受監護
    宣告之人之最佳利益，優先考量受監護宣告之人之意見，審
    酌一切情狀，並注意下列事項：受監護宣告之人之身心狀
    態與生活及財產狀況。受監護宣告之人與其配偶、子女或
    其他共同生活之人間之情感狀況。監護人之職業、經歷、
    意見及其與受監護宣告之人之利害關係。法人為監護人時
    ，其事業之種類與內容，法人及其代表人與受監護宣告之人
    之利害關係，民法第1110條、第1111條第1項及第1111條之1
    亦分別定有明文。
三、經查：
  ㈠聲請人主張之前揭事實，業據其提出戶籍謄本、衛生福利部
    基隆醫院診斷證明書為證。又經本院囑託長庚醫療財團法人
    基隆長庚紀念醫院就相對人之精神狀態予以鑑定，其鑑定結
    果略以：曾員（即相對人）插有臥床、鼻胃管、尿管、包有
    尿布，無法口語溝通，日常自理功能需專人協助。曾員生活
    狀況及現在身心狀態經檢查結果：意識對外界事務之適當知
    覺理會能力嚴重缺損。注意力接受、維持及保存外界訊息之
    能力嚴重缺損，語言表達功能缺損，無法正常與人溝通交流
    。日常生活需專人24小時全日照護，無經濟活動能力，社會
    功能嚴重缺損。綜合以上所述，曾員之過去生活史、疾病史
    、身體檢查及精神狀態檢查結果，認曾員因「失智症」，致
    其為意思表示、受意思表示和辨識其意思表示效果之能力已
    達「完全不能」之程度等語，有長庚醫療財團法人基隆長庚
    紀念醫院111年7月12日長庚院基字第1110700061號函附精神
    鑑定報告書乙件在卷可按。綜合上情，足認相對人確因心智
    缺陷，已達不能為意思表示或受意思表示之程度。從而，聲
    請人聲請對相對人為監護之宣告，為有理由，應予准許。
  ㈡本院為審酌相對人之最佳利益，選任適任之監護人及開具財
    產清冊人之人選，依職權囑託基隆市政府社會處對聲請人、
    相對人、關係人為調查，其綜合評估及具體建議略以：相對
    人目前入住基隆市私立祥安老人長期照顧中心，接受24小時
    機構式服務照顧迄今3年多，相對人之認知表達功能、行動
    能力均明顯受限，完全無生活自理能力，需仰賴他人照顧，
    其於機構生活適應尚佳，監護環璄佳。又聲請人為相對人之
    妻，為協助相對人清償支付機構費用而聲請本件，其有積極
    意願承擔監護人角色賦予的責任及義務，未患有足以影響監
    護能力之疾病，且現從事早餐店工作，工時相對較短，時間
    彈性，得以及時協助處理相對人的各項事務，並持續與機構
    溝通協調，有心處理積欠機構費用事宜，以維護相對人持續
    接受未來生活照顧，評估具有監護能力。而相對人之子曾俊
    元自承身心健康狀況尚佳，口語表達能力順暢，過去對相對
    人無不利情事，其暸解會同人應有之責任義務，有意願擔任
    會同開具財產清冊之人，且其於相對人未發病前，親子關係
    良好，願意從旁協助聲請人之妻處理相對人未來的各項事務
    。故相對人如受監護宣告，建議由聲請人擔任監護人、相對
    人子曾俊元擔任會同開具財產清冊之人等語，有基隆市政府
    111年6月23日基府社老貳字第1110227933號函附基隆市政府
    成人之監護及輔助事件訪視評估報告在卷可稽。
  ㈢本院參酌上開訪視報告及本院卷內相關證據資料，認聲請人
    為相對人之配偶，其為協助相對人清償支付機構費用而聲請
    本件，動機正當，其有正當工作及監護能力，亦有積極意願
    擔任監護人，且自相對人罹病迄今，為相對人主要事務處理
    者，亦使相對人受到妥適之照顧，自適宜擔任相對人之監護
    人；而關係人曾俊元則為相對人之子，亦為相對人之至親，
    自有瞭解相對人之財產狀況，以利監督之必要。參以相對人
    之最近親屬即聲請人、關係人曾俊元、相對人另名子女曾婉
    榕均同意由聲請人擔任相對人之監護人，並由曾俊元擔任會
    同開具財產清冊之人，有聲請人提出之同意書在卷可稽。本
    院審酌上情，認由聲請人擔任監護人，應符合受監護宣告之
    人之最佳利益，爰選定聲請人為監護人，並指定關係人曾俊
    元為會同開具財產清冊之人。另監護人褚秀玲應依據民法第
    1113條準用同法第1099條第1項之規定，對於受監護宣告之
    人即相對人之財產，會同曾俊元於2個月內開具財產清冊，
    並陳報法院，併此敘明。
四、依家事事件法第164條第2項，裁定如主文。
中　　華　　民　　國　　111 　年　　7 　　月　　25　　日
　　　　　　　　　家事法庭法  官　王美婷 
以上正本係照原本作成。
如不服本裁定，應於送達後十日內向本院提出抗告狀，並繳納抗
告費新臺幣1千元。
中　　華　　民　　國　　111 　年　　7 　　月　　25　　日
　　　　　　　　　　　  　書記官　施鴻均